【裁判字號】    98,簡上,229
【裁判日期】    981228
【裁判案由】    詐欺
【裁判全文】
臺灣彰化地方法院刑事判決             98年度簡上字第229號
公  訴  人  臺灣彰化地方法院檢察署檢察官
上  訴  人
即  被  告  甲○○（原名：黃金.
選任辯護人  林堡欽律師
上列上訴人即被告因詐欺案件，不服本院98年度簡字第1577號98
年8月3日第一審判決（檢察官聲請簡易判決處刑案號：98年度偵
字第2975、4393號），提起上訴，本院管轄第二審合議庭判決如
下︰
    主    文
上訴駁回。
    犯罪事實
一、甲○○（原名：黃金朝）與乙○○（業經原審判決確定）2
    人均明知國內社會上層出不窮之不法份子為掩飾渠等不法行
    徑，避免執法人員之追究及處罰，經常利用他人存款帳戶，
    以確保犯罪所得之不法利益並掩人耳目，而可預見要求提供
    帳戶之目的乃在隱匿真實身分，倘若收集或提供帳戶存摺、
    提款卡供他人作不明用途之使用，即可能會幫助他人實施詐
    欺犯行，甲○○仍因得知乙○○經濟陷於困頓，對於提供帳
    戶雖無引發他人萌生犯罪之確信，但因出售帳戶有利可圖，
    仍以縱若他人持該存摺、提款卡、印鑑章及密碼作為詐騙犯
    罪工具亦不違反渠等本意，基於幫助詐欺之不確定故意，於
    民國98年1月9日共同前往址設彰化縣彰化市○○路279號之
    合作金庫商業銀行彰化分行，由乙○○向該銀行分行申辦帳
    戶（戶名：乙○○，帳號：00 00000000000號）並取得存摺
    、提款卡（含密碼）後，旋於同日在彰化縣彰化市彰化火車
    站前，將上開帳戶之提款卡及密碼交予甲○○，再由甲○○
    將之以郵寄方式寄至香港給真實姓名、年籍均不詳，自稱「
    潘小弟」之成年男子，以新臺幣（下同）1萬元之代價，販
    售予該「潘小弟」所屬之詐騙集團充作匯款帳戶之用。嗣後
    ，「潘小弟」即與所屬詐欺集團成員基於意圖為自己不法所
    有之犯意聯絡，於98年1月14日某時許，由該集團不詳成員
    先後以傳送簡訊與撥打電話向丙○○佯稱：法院有一筆款項
    要退還，但須以1 萬元購買密碼等語，致丙○○陷於錯誤，
    依指示於同日11時36分許，前往合作金庫銀行址設臺中市○○區○○路1段1058號之分行，將1萬元匯入乙○○前揭銀行
    帳戶內。嗣丙○○發覺受騙，報警處理而循線查悉上情。
二、案經彰化縣警察局彰化分局報告臺灣彰化地方法院檢察署檢
    察官偵查後聲請簡易判決處刑。
    理    由
一、訊據上訴人即被告甲○○固坦承有與乙○○共同前往申請開
    設上開合作金庫商業銀行彰化分行帳戶，並將該帳戶提款卡
    郵寄至香港給自稱「潘小弟」之成年男子，然矢口否認有何
    幫助詐欺取財犯行，於本院審理時辯稱：伊亦是遭受欺騙之
    被害人，伊並無幫助他人詐欺取財之犯罪故意云云。惟查：
（一）上揭合作金庫商業銀行彰化分行帳戶確係同案被告乙○○
      所開立乙節，有乙○○前開帳戶開戶申請資料影本在卷可
      佐，又乙○○所開立之上開帳戶，被詐騙集團成員利用作
      為向被害人丙○○詐欺取財之入帳帳戶及被害人丙○○接
      獲詐騙集團電話後，確有於 98年1月14日11時36分許，匯
      款 1萬元至乙○○上開帳戶等情，亦據被害人丙○○指述
      綦詳，並有被害人丙○○提出之合作金庫銀行存款憑條及
      前開帳戶之交易明細表在卷可參。
（二）至被告雖以上揭情詞置辯，惟查：證人即同案被告乙○○
      先於警詢時供稱：係爭帳戶之提款卡在 98年1月間在彰化
      火車站前遺失云云；於偵訊時改稱：該提款卡為甲○○借
      去使用了等語。又於偵訊中供稱：係爭帳戶是甲○○向其
      借用，嗣交付該帳戶之提款卡及密碼給甲○○後，甲○○
      給伊1萬元云云；復於本院審理時改陳稱：該1萬元是甲○○借給他生活應急所用的，伊只有將該帳戶提款卡交給甲○○，密碼並未告知甲○○云云。證人前後供述不一，所
      述顯係袒護被告、避重就輕之詞，證人所云實堪置疑。再
      者，現今社會上利用人頭帳戶詐欺取財以逃避查緝之犯案
      方式層出不窮，經媒體廣為報導，已成眾所週知之事，被
      告於本院審理時亦自陳擔心帳戶內之金錢遭人領走等語，
      足見被告雖可能無法確知該犯罪集團成員將如何利用該帳
      戶，然其應可預見刻意使用他人帳戶者，必作非法之途，
      詐欺取財當然是其中最有可能之事，卻仍將該提款卡等物
      交給該犯罪集團之成員，且該帳戶果然被用為詐欺取財之
      工具，其容任他人利用帳戶詐欺取財之行為，已符合預見
      其發生而其發生並不違背其本意之間接故意（不確定故意
      ）之情形。
（三）被告雖陳明其具有資力，不會貪圖小利云云，並提出營利
      事業登記證、郵局存款明細、土地所有權狀、熱心公益卡
      等件，但此均難以作為有利被告之認定。
（四）綜上所述，本件事證明確，被告上開幫助詐欺取財犯行，
      堪以認定。
二、原審依被告之個別情況、犯罪動機、犯後態度等一切情狀，
    依其職權行使，於法定刑度內量處被告甲○○有期徒刑3月
    ，並諭知得易科罰金之折算標準，並依職權為緩刑之宣告，
    核無違誤或不當之處，上訴人上訴猶執前詞，為無理由，應
    予駁回。
據上論斷，應依刑事訴訟法第455條之1第1項、第3項、第373條
、第368條，判決如主文。
本件經檢察官林于人到庭執行職務。
中    華    民    國    98    年    12    月    28    日
                  刑事第一庭    審判長法  官  余仕明
                                      法  官  黃玉齡
                                      法  官  江彥儀
以上正本證明與原本無異。
本件不得上訴。
中    華    民    國    98    年    12    月    28    日
                                      書記官  謝鈴玉


司法院資訊處製作；財團法人民間司法改革基金會備份。
